【裁判字號】    92,訴,1149
【裁判日期】    921030
【裁判案由】    損害賠償
【裁判全文】
臺灣士林地方法院民事判決  九十二年度訴字第一一四九號
    原      告  瑩圃電腦股份有限公司
    法定代理人  甲○○
    被      告  倚天資訊股份有限公司
                            設.
    法定代理人  乙○○      住.
    訴訟代理人  劉麗雲律師
右當事人間請求損害賠償事件，本院於民國九十二年十月十六日辯論終結，判決如左
：
    主      文
原告之訴及其假執行之聲請均駁回。
訴訟費用由原告負擔。
    事      實
甲、原告方面：
一、聲明：
  (一)被告應給付原告新臺幣（下同）五十萬元，及自起訴狀繕本送達翌日起至清償日
    止，按週年利率百分之五計算之利息。
  (二)被告應給付原告自八十三年八月五日起至清償日止，每月按二十七萬五千七百元
    之百分之五計算之違約金。
  (三)被告應給付原告十萬元以賠償原告因本件一審訴訟之律師費及精神上之損害。
  (四)原告就第一、三項聲明，願供擔保請准宣告假執行。
二、陳述：
  (一)被告於八十三年四月間，以ＡＯＭ—四０四０一五號訂單向原告購買文書處理電
    腦軟體共二十七萬五千七百元（未稅），因拒絕付款而造成爭訟，歷經八年五個
    審級，終於在九十二年四月九日，臺灣臺北地方法院以九十一年度再易字第一二
    號判決被告敗訴確定。
  (二)查兩造自八十一年十月簽訂合作備忘錄（下稱「第一份合作備忘錄」），由被告
    經銷原告ＰＥ３（ＤＷ３）文書處理電腦軟體，該經銷合約於八十二年九月底期
    滿，由於雙方合作愉快、業績理想，原告與代表被告於八十一年簽約時之劉副總
    口頭合意續約一年，仍延續舊約條件繼續交易，原告隨即將新約郵寄給被告。現
    原告雖未找到被告正式簽回之書面合約，惟按民法第一百五十三條規定，當事人
    互相表示意思一致者，無論其為明示或默示，契約即為成立。又依最高法院二十
    年上字第一七二七號判例「契約之成立本不以署名畫押為要件，故凡當事人間締
    結契約，其書面之形式雖不完全，而能以其他方法，足以證明其意思已有合致之
    表示者，自無妨於契約之成立，當然發生法律上之效力」，亦有明示。
  (三)兩造下列交易之情形，依社會觀念已足以間接推知雙方續約之合意。按最高法院
    二十九年上字第七六二號判例明示：「所謂默示之意思表示，係指依表意人之舉
    動或其他情事，足以間接推知其效果意思者而言，若單純之沈默，則除有特別情
    事，依社會觀念可認為一定意思表示者外，不得謂為默示之意思表示。」亦即：
    「表意人之舉動或其他情事，若有特別情事，足以間接推知其效果意思者，依社
    會觀念可認為一定意思表示者，謂為默示之意思表示」。
    1.兩造在經銷合約續約期間交易非常頻繁，自八十二年十月至八十三年七月交易
      筆數六十筆，總金額達三百三十八萬多元，平均每星期有一至二筆近八萬多元
      之交易。又從交易之統一發票、出貨作業憑單，每張被告簽回之作業憑單上均
      註明經銷商代碼為「ＣＣ００五」及經銷商名稱「倚天資訊股份有限公司」及
      地址，同時不論一張訂單僅一套ＰＥ３（ＤＷ３）軟體貨價僅千元，或一張訂
      單訂購上百套ＰＥ３（ＤＷ３）軟體貨價高達二十多萬元，所有單價均按八十
      一年所定合約約定，以單價之五折計價，可見雙方之交易條件均延續八十一年
      雙方所簽訂之合約。又雖被告並非全然以訂單通知原告出貨，不過被告交付原
      告公司之十一張被告傳真訂單及被告於另一給付貨款案所提出之系爭訂單ＡＯ
      Ｍ—四０四０一五，付款方式也全部延續八十一年雙方所簽訂之合約：月結四
      十八天。
    2.八十三年六月間被告公司人事調整，業務部改由業務經理許建旺負責，由於當
      時政府單位及國營事業為配合政府電腦軟體合法化政策，大量標購合法產品。
      而當時ＰＥ３（ＤＷ３）文書處理及倚天中文是每台電腦必購之軟體，以當時
      無競爭對手且同類產品價格均為ＰＥ３（ＤＷ３）之一倍以上之情況下，許建
      旺認為為能更有效的拓展業績，將最低承銷量改為每月計算，並加設獎金以激
      勵業務人員，同時認為價格仍有上調之空間。許建旺為謀求雙方更高之利潤，
      雙方聯合對外公布七月一日起將原產品之定價提高一倍，被告之經銷折扣仍維
      持五折，同時為雙方之會計結帳，將付款方式改為「月結四十五天」，並修訂
      合約另立新約。
    3.同年七月上旬新價開始實施時，被告又以早在四月至六月舊合約期間，已將舊
      價（未調升之價格）提供給宏碁、大眾、神腦等多家電腦公司，參與行政院主
      計處、國科會、外交部、電信局、中油、中船、公賣局、捷運局等政府單位及
      國營事業單位之投標，而上述標案均在六月底及七月初才開標，被告不及在雙
      方約定之六月三十日新價實施前下單，要求其同年七月五日及六日所下之二張
      訂單（ＡＯＭ—四０七００四、四０七０一０），原告仍能以舊約之舊價支援
      ，並指示專案經理陳澤仁於八十三年七月十五日以傳真向原告說明，同時雙方
      也將涉及獎金之新約改從同年八月一日起計算。
    4.按政府單位及國營事業招標採購電腦軟體，對於廠商所投標之電腦軟體必須具
      備原廠（原公司）所開立之「經銷證明」以證明版權合法及原廠（原公司）之
      售後服務保證書，以保障招標單位未來所購得之產品有合法來源及售後服務。
      此足證明被告確於八十二年十月經銷合約期滿後，雙方合意再續約，否則八十
      三年四月至六月間被告根本無法將舊價提供給前述之宏碁、行政院主計處等多
      家電腦公司、政府及國營事業單位之投標，並代表原告對外報價並開立經銷證
      明給參與政府單位及國營事業單位招標採購之投標廠商。
  (四)按民事訴訟法第二百七十九條規定，當事人所主張之事實（兩造均係以第一份合
    作備忘錄條件合作），經他造於準備書狀內自認時，無庸舉證：
    1.被告於另給付貨款案第一審八十五年六月庭呈答辯狀陳稱：「．．．被證三所
      示之合作備忘錄雖係簽訂於系爭貨品交易之後，但實際上其交易方式是承襲雙
      方往來已久之交易方式，並無變更；由該備忘錄第三條、第四條之約定即可得
      知雙方之交易確實向以訂單為之。．．．再依訂單所載之種類、數量送貨．．
      ．」等語。
    2.八十四年十一月七日被告公司駱文仁總經理親筆所擬，傳真回覆給原告之雙方
      和解協議書，雖因其和解調解二、三內容對原告極為不合理，而為原告所拒絕
      ，但從該協議書之主旨「．．．為甲方（被告公司）代理經銷乙方（原告）產
      品而生之糾紛．．．」，及和解協議書第一條第二點和解標的「八十三年四月
      間製成，編號ＡＯＭ—四０四０一五之訂單」等語，已足以證明被告公司駱文
      仁總經理亦自認「系爭違約之貨款訂單ＡＯＭ—四０四０一五係為甲方（被告
      ）代理經銷乙方（原告）產品而生之糾紛」。
    3.同時臺灣臺北地方法院九十一年度再易字第一二號判決亦認定：「兩造嗣於八
      十三年八月一日簽訂合作備忘錄，由再審被告（本件被告公司）經銷在審原告
      （本件原告公司）之產品，此亦有第一審卷附合作備忘錄足憑，且再審被告復
      自認自八十二年至八十四年間與再審原告往來頻繁，在簽訂合作備忘錄前，兩
      造均係以合作備忘錄之條件合作等情，此亦為再審原告所不爭執，足證自八十
      二年兩造開始往來其關係即為經銷契約。」
  (五)雙方從八十一年至八十四年間經銷合約內容雖略有調整，但合約中「遲延付款每
    超過一個月加百分之五違約金。」及「若有爭議必須經由司法程序，以臺北地方
    法院，違約一方每一審賠償對方十萬元，做為律師費或時間精神上之損失。」一
    直從未改變，為雙方經銷來往之重要約定。
  (六)上述懲罰性賠償條款違約金，及八十三年八月合作備忘錄（下稱「第二份合作備
    忘錄」）第四條新增之「ＢＩＣ（瑩圃）需依照訂單的交貨日期交貨，若有遲延
    交貨，則每遲一天需付該訂單總價款之千分之三之遲延罰金予倚天。」係督促兩
    造確實履行契約，創造更佳之商機，以期雙方能遵守合約合力創造雙贏之局面，
    縱若有爭議也應坐下來妥善解決，以避免任何一方輕易違約造成市場商機流失，
    甚至爭訟造成對方無法彌補之嚴重損失。今臺灣臺北地方法院九十一年度再易字
    第一二號請求貨款事件，判決被告應給付原告二十七萬五千七百元確定，被告違
    反經銷合約已明確，依約應給付原告每一審級十萬元之律師費或時間精神上損失
    ，五個審級共五十萬元，及自八十三年八月五日起至清償日止，每月按二十七萬
    五千七百元之百分之五計算之違約金。
  (七)被告拒付貨款又不願與原告合理解決，更進而藉此不履行八十三年八月所簽訂之
    第二份合作備忘錄，此可由八十四年十一月七日被告公司駱文仁總經理親筆寫給
    原告之傳真信函及所附之和解協議書：「雙方依上述方式對帳完畢後，無論最後
    結果如何，均同意雙方於八十三年間簽署之合作備忘錄及其他雙方合作期間所發
    生之一切權利義務，無論是否履行均就此了結，任一方不得再繼續就甲方代理銷
    售乙方產品期間之相關事項向對方主張權利或為其他爭執；雙方並應同時當庭撤
    回臺灣臺北地方法院民事庭八十四年訴字第二三四五號履行契約事件之本訴與反
    訴。」窺知一二。原告為討回公道取回應得之貨款，致不得不經由司法途徑解決
    ，在經歷長達八年五審（按再審三次，每審均重新分案另立案號及承審法官均不
    同，同時再審原告也必須一一重新委任律師，故當然每一案號一個裁定或判決均
    應視為備忘錄上所稱之一審）之訴訟期間，原告及負責人為找尋證物、與法律顧
    問討論、準備書狀、出庭應訊、洽請並委任律師提起三次再審之訴，所遭受之人
    力、物力、金錢及公司負責人等相關人員之精神損失，已非雙方合約上所約定區
    區之每一審十萬元律師費及二十七萬多元貨款之百分之五違約金所能彌補其中之
    萬一。
三、證據：提出臺灣臺北地方法院以九十一年度再易字第一二號判決影本、第一份合
    作備忘錄影本、未經兩造簽署之八十二年十月起之合作備忘錄影本（原告電腦留
    底）、第二份合作備忘錄影本、原告八十三年七月十五日之傳真影本、原告提供
    予被告授權指定經銷商之證明書影本、售後服務保證書影本、兩造自八十二年十
    月至八十三年七月之交易清單影本、被告公司駱文仁總經理傳真信函影本各一份
    、傳真訂購單影本十一份、出貨作業憑單影本三十九份、統一發票存根聯影本五
    十一份。
乙、被告方面：
一、聲明：
  (一)原告之訴駁回。
  (二)如受不利益之判決，被告願提供擔保，請准宣告免為假執行。
二、陳述：
  (一)本案緣由：
    1.緣原告曾於八十五年間向臺灣臺北地方法院臺北簡易庭起訴主張被告於八十三
      年四月十五日向原告訂購電腦軟體產品一批，其貨款金額未付云云。該案經臺
      灣臺北地方法院臺北簡易庭以八十五年度北簡字第二四四五號判決被告應給付
      原告二十七萬五千七百餘元，被告不服上訴，後經臺灣臺北地方法院以八十六
      年度簡上字第一九七號判決將原判決廢棄，改判原告第一審簡易之訴駁回。
    2.其後因原告不服，又於八十六年十一月間對前述臺灣臺北地方法院之判決提起
      再審之訴，而臺灣臺北地方法院先於八十九年十月間因程序問題以八十六年度
      再易字第三五號裁定將該再審裁定駁回，後經原告抗告，臺灣臺北地方法院審
      理後，即以八十九年度再易字第五六號將原裁定廢棄，重新審理，其後臺灣臺
      北地方法院於九十二年四月間以九十一年度再易字第一二號判決再審成立，被
      告應給付原告二十七萬五千七百餘元及其利息。換言之，上開再審事件之審理
      過程為一個審級而非三個審級，故原告以該再審事件有三個案號便稱其再審歷
      經三個審級一事，實與事實有間。是前述給付貨款紛爭所經歷之全部訴訟流程
      為三個審級，而非原告所稱之五個審級，合先敘明。
  (二)關於本件貨款糾紛並不適用兩造於八十一年所簽訂之第一份合作備忘錄，說明如
    下：
    1.被告並未以口頭或書面方式同意將第一份合作備忘錄再續約一年：
      查第一份合作備忘錄所約定之合作期間為自八十一年十月一日起至八十二年九
      月三十日止，且期滿後被告並未以口頭或書面方式同意將其再續約一年。故第
      一份合作備忘錄於期限屆滿時起失其效力。而本件貨款債權發生於八十三年四
      月間，並不在第一份合作備忘錄所約定之期限內，故其並無適用第一份合作備
      忘錄約定之情形甚明。
    2.被告於第一份合作備忘錄期滿後有向原告訂貨之事實，並不構成第一份合作備
      忘錄續約之理由：
      (1)依商業慣例，若某業者以銷售某一商品為其主要營業項目之一時，該業者通
        常即以該商品之經銷商自居。因經銷商向供應商購買產品之行為其實就是由
        一連串之買賣行為所構成，因此雙方若就其日後可能發生之個別買賣行為有
        特別約定而簽訂經銷契約時，則日後雙方就該商品之訂購行為即依其經銷契
        約規定為之；但若雙方未訂有經銷契約時，則雙方就該產品之訂購行為即依
        民法規定加以處理。換言之，經銷商並非一定要先和供應商間成立經銷契約
        後才可向供應商訂購商品。是於第一份合作備忘錄期滿且雙方未續約或另訂
        新約之情況下，被告若仍以第一份合作備忘錄所載之產品價格及付款方式向
        原告購買產品時，只要原告同意該訂單之內容，兩造間之買賣契約行為即告
        成立，此時雙方之權利義務即依民法規定為準。
      (2)因原告於起訴狀中所舉之事證充其量只能證明被告於第一份合作備忘錄期滿
        後仍繼續向原告購買產品，但因被告於第一份合作備忘錄後向原告訂貨之行
        為並不會使第一份合作備忘錄當然續約，又因被告已否認有同意將第一份合
        作備忘錄再延續一年之意，故本件貨款債權自無適用第一份合作備忘錄內容
        之情，因此原告起訴實無理由，應以駁回。
三、證據：提出臺灣臺北地方法院八十六年度再易字第三五號裁定影本、八十九年度
    再易字第五六號裁定、九十一年度再易字第一二號判決影本各一份。
    理      由
一、本件原告起訴主張：兩造自八十一年十月簽訂第一份合作備忘錄，由被告經銷原
    告ＰＥ３（ＤＷ３）文書處理電腦軟體，該經銷合約於八十二年九月底期滿後，
    兩造復口頭合意續約一年，仍延續舊約條件繼續交易，詎被告於八十三年四月間
    向原告訂購文書處理電腦軟體共二十七萬五千七百元（未稅），因拒絕付款而造
    成爭訟，歷經八年五個審級，終於在九十二年四月九日，臺灣臺北地方法院以九
    十一年度再易字第一二號判決被告敗訴確定，是被告應已違反第一份合作備忘錄
    之約定，為此，依第一份合作備忘錄第七條及第六條第七款之約定，訴請被告給
    付原告因上開給付貨款事件之律師費及時間精神上損害五十萬元、因本件一審訴
    訟之律師費及精神上之損害十萬元，及自八十三年八月五日起至清償日止，每月
    按二十七萬五千七百元之百分之五計算之違約金等語。被告則以：其並未以口頭
    或書面方式同意將第一份合作備忘錄再續約一年，故第一份合作備忘錄已於九十
    二年九月底期限屆滿時起失其效力，而本件貨款債權發生於八十三年四月間，並
    不在第一份合作備忘錄所約定之期限內，自不適用第一份合作備忘錄之約定；且
    被告於第一份合作備忘錄期滿後雖仍繼續向原告購買產品，惟並不會使第一份合
    作備忘錄當然續約，原告本件起訴為無理由；況兩造間上開給付貨款事件所經歷
    之全部訴訟流程應為三個審級，而非原告所稱之五個審級等語，資為抗辯。
二、原告主張兩造自八十一年十月簽訂第一份合作備忘錄，由被告經銷原告ＰＥ３（
    ＤＷ３）文書處理電腦軟體，該經銷合約於八十二年九月底期滿後，兩造仍繼續
    交易，且被告於八十三年四月間向原告訂購文書處理電腦軟體共二十七萬五千七
    百元（未稅），因拒絕付款而造成爭訟，歷經八年，終於在九十二年四月九日，
    臺灣臺北地方法院以九十一年度再易字第一二號判決被告敗訴確定等事實，業據
    其提出與所述相符之臺灣臺北地方法院以九十一年度再易字第一二號判決影本、
    第一份合作備忘錄影本、兩造自八十二年十月至八十三年七月之交易清單影本各
    一份、傳真訂購單影本十一份、出貨作業憑單影本三十九份、統一發票存根聯影
    本五十一份為證，並為被告所不爭執，堪認為真正。
三、原告又主張被告於八十三年四月間向原告訂購文書處理電腦軟體共二十七萬五千
    七百元（未稅）卻拒絕付款一節，已違反兩造於第一份合作備忘錄期限屆滿後口
    頭續約一年之約定等情，則為被告所否認，並以前揭情詞置辯。是本件首應審酌
    之爭點，厥為兩造有無於第一份合作備忘錄期限屆滿後又口頭續約一年。經查：
  (一)原告主張於第一份合作備忘錄期限屆滿時，其曾與被告之劉副總經理口頭合意續
    約一年，原告隨即將新約郵寄給被告簽回等情，為被告所否認，原告就此迄未舉
    證以實其說，亦無法提出經被告簽認回傳之「新約」書面為證（惟原告卻可提出
    兩造在此段期間之前及之後所簽之第一份及第二份合作備忘錄原本），自難憑採
    。
  (二)稽諸第一份合作備忘錄所載，該契約係於八十二年九月三十日屆滿，且並未約明
    類似民法第四百五十一條因當事人一定之行為而擬制契約默示更新之法律效果，
    則原告主張兩造於第一份合作備忘錄期限屆滿後，因有繼續之交易行為，即推認
    兩造已有口頭或默示續約一年之意思表示，應無足採。況果如原告主張兩造已於
    第一份合作備忘錄期限屆滿後續約一年，則該續約應至八十三年九月三十日始屆
    滿，則兩造於該續約屆滿前，且於未合意終止該續約之情形下，竟又於八十三年
    八月一日簽訂第二份合作備忘錄，顯與常情有違。
  (三)又兩造於第一份合作備忘錄期限屆滿後，仍有非常頻繁之交易行為，固為兩造所
    不爭執，而卷附之統一發票及出貨作業憑單，均為原告所製作之私文書，至多僅
    能證明被告確有於第一份合作備忘錄期限屆滿後向原告購買貨品，而原告亦確有
    將貨品交付予被告簽收，至於原告製作之出貨作業憑單上雖有「經銷商代碼：Ｃ
    Ｃ０八五」（原告狀內誤寫為「ＣＣ００五」）、「名稱：倚天資訊股份有限公
    司」等記載，亦僅屬原告公司內部之作業及管理措施，尚不足以為兩造確有於第
    一份合作備忘錄期限屆滿後續約一年之憑證。
  (四)按社會上所謂「經銷商契約」（或稱「代理店契約」或「代理商契約」），係指
    商品之製造商或進口商將其製造或進口之商品，經由經銷商（或代理店或代理商
    ）為商品之販賣，以維持或擴張其商品之銷路，而製造商或進口商與經銷商（或
    代理店或代理商）所訂之契約。至其法律上之性質，則依其契約之具體內容，可
    能有三種類型，即具買賣契約之性質者，具行紀契約之性質者及具代辦商契約之
    性質者是，不同類型之當事人間之權利義務關係自屬不同（最高法院八十七年度
    臺上字第三六二號判決參照）。本件兩造所簽訂之第一份合作備忘錄，其前言雖
    載有「代理經銷」之用語，惟由其後各條之約定內容觀之，兩造除約明被告每年
    、每月及每次之出貨即訂購數量下限、定價及折扣數、原告須提撥貨款之一定比
    例為被告刊登促銷廣告、被告發出訂單後不得取消、契約存續期間、付款辦法、
    爭議解決方式及違約賠償條款外，並未約定被告得以原告之名義辦理原告所委託
    之事務，亦未約定被告應為原告之計算為買賣或其他交易行為而受報酬，顯見兩
    造所簽立之第一份合作備忘錄，既非代辦商契約，亦無行紀契約之性質，而屬買
    賣契約之性質。而依原告所提出被告之訂購單可知，兩造於第一份合作備忘錄期
    限屆滿後之交易方式，係由被告於訂購單內詳細載明貨品之品名、規格、數量、
    單價、交貨日、交貨地點、付款方式、交貨時間、發票開立方式及出貨單記載方
    式等細節後，傳送原告提出要約，經原告承諾或確認後，即成立各自獨立之買賣
    契約，至於被告以訂購單向原告要約之內容，縱於產品價格及付款方式方面，與
    第一份合作備忘錄所載之內容相同，亦不足以推論兩造有於第一份合作備忘錄期
    限屆滿後續約一年。況依原告所提出之出貨作業憑單所載，其於第一份合作備忘
    錄期限屆滿後，每次出貨予被告數量，均不及第一份合作備忘錄第一點所載「每
    次出貨量最少二百五十套（五折以下之特價專案不在此限）」之下限要求，且被
    告訂購之軟體，亦不以第一份合作備忘錄前言所載「ＰＥ３（ＤＷ３）標準版、
    專業版文書博士軟體」為限，尚包括中英文電腦辭典、Ｃ－ＦＯＲＭ快速表格編
    輯器、ＰＥ  ＧＲＡＰＨ商業繪圖軟體、ＰＥ３（ＤＷ３）公文製作ＰＵＢ、Ｐ
    Ｅ３（ＤＷ３）數理文書處理等軟體，益足徵兩造於第一份合作備忘錄期限屆滿
    後、第二份合作備忘錄簽訂前之各次交易，並非以第一份合作備忘錄之續約為基
    礎原因行為，而係各自獨立之買賣行為。
  (五)又兩造於第一份合作備忘錄中所謂「代理經銷」之性質，實屬原告將其製造之軟
    體，經由被告對外販賣，以維持或擴張其軟體之銷路所訂之契約，其法律上之性
    質，依其契約內容觀之，則與買賣契約無異，已如前述。是於第一份合作備忘錄
    期限屆滿後，被告既仍繼續向原告訂購軟體對外銷售，原告即負有售後服務之義
    務，則原告出具代理商證明書及售後服務保證書予各政府單位或公民營事業單位
    ，以證明被告確為其所開發之ＰＥ３（ＤＷ３）文書處理軟體之代理商，並保證
    於被告無法履行售後服務之承諾時，願代為履行售後服務之義務等情，洵與常情
    無違，更不足以證明兩造間於第一份合作備忘錄期限屆滿後有續約一年之法律關
    係存在。
  (六)另原告所提出被告公司陳澤仁經理於八十三年七月十五日致原告之傳真內容，僅
    提及被告於同年月五日、六日向原告所下之二張訂單，因大部分屬於其下游廠商
    於同年四至六月已報價之標案，故希望原告能予價格支援（即以同年七月一日調
    升前之價格計算）等語，並未提及要求以『舊約』之舊價支援，是原告據此以為
    兩造曾於第一份合作備忘錄期限屆滿後續約一年之證據，亦難採信。
  (七)至於臺灣臺北地方法院九十一年度再易字第一二號確定判決雖有：「兩造嗣於八
    十三年八月一日簽訂合作備忘錄，由再審被告（即本件被告）經銷在審原告（即
    本件原告）之產品，此亦有第一審卷附合作備忘錄足憑，且再審被告復自認自八
    十二年至八十四年間與再審原告往來頻繁，在簽訂合作備忘錄前，兩造均係以合
    作備忘錄之條件合作等情，此亦為再審原告所不爭執，足證自八十二年兩造開始
    往來其關係即為經銷契約」等語，惟其目的係在認定被告確曾於第一份合作備忘
    錄期限屆滿後、第二份合作備忘錄簽訂前之八十三年四月間，有以編號ＡＯＭ—
    四０四０一五訂購單向原告購買軟體，且其條件（應僅限於價格及付款條件）與
    第一份合作備忘錄所約定者相同之事實，並駁斥被告所辯該軟體為原告所贈與之
    主張，惟因被告以訂購單向原告所為之要約，其部分內容雖與第一份合作備忘錄
    所約定之條件相同，經被告承諾或確認後，仍屬各自獨立之買賣契約，前已敘及
    ，是上開確定判決應無認定兩造曾於第一份合作備忘錄期限屆滿後續約一年之意
    ，自不得作為拘束本院認定事實之基礎，附此敘明。
四、綜上所論，原告既無法舉證證明兩造確有於第一份合作備忘錄期限屆滿後又口頭
    續約一年，從而，原告以被告未給付第一份合作備忘錄期限屆滿後之八十三年四
    月間編號ＡＯＭ—四０四０一五訂單之貨款二十七萬五千七百元，而違反第一份
    合作備忘錄期滿後之續約約定為由，基於第一份合作備忘錄續約第七條及第六條
    第七款之約定，訴請被告給付上開給付貨款事件每一審級十萬元之律師費或時間
    精神上損害五十萬元、原告因本件一審訴訟之律師費及精神上之損害十萬元，及
    自八十三年八月五日起至清償日止，每月按二十七萬五千七百元之百分之五計算
    之違約金，均屬無據，為無理由，應予駁回。原告之訴既經駁回，其假執行之聲
    請亦失所附麗，應併予駁回。
五、本件判決基礎已臻明確，兩造其餘之攻擊防禦方法及訴訟資料經本院斟酌後，核
    與判決不生影響，無一一論述之必要，併予敘明。
據上論結，本件原告之訴為無理由，依民事訴訟法第七十八條，判決如主文。
中      華      民      國    九十二    年      十      月     三十     日
                                        臺灣士林地方法院民事第二庭
~B法      官  張國勳
右為正本係照原本作成。
如對本判決上訴須於判決送達後廿日內向本院提出上訴狀。
中      華      民      國    九十二    年      十一    月      三      日
~B法院書記官  林郁菁


司法院資訊處製作；財團法人民間司法改革基金會備份。
